臺灣桃園地方法院民事判決　九十二年度訴字第二０二七號
　　原　　　告　　甲○○
　　訴訟代理人　　呂傳勝律師
　　被　　　告　　乙○○
　　兼訴訟代理人　丙○○
右當事人間請求返還房屋事件，本院於中華民國九十三年三月十日言詞辯論終結，判
決如左：
    主      文
被告應將坐落桃園縣八德市○○段一四七九及一四七八地號上、臨時建號八七六五號
即門牌號碼桃園縣八德市○○路○段一一四一巷四八之三號之第五層建物面積九七點
四一平方公尺及屋頂突出物返還原告，並自民國八十八年九月一日起至實際返還之日
止按月給付原告新台幣陸仟元。
訴訟費用由被告負擔。
本判決第一項原告以新台幣貳拾萬元供擔保後得假執行。但被告得以新台幣陸拾萬元
為原告預供擔保，免為假執行。
    事　　　實
甲、原告方面：
一、聲明：如主文所示，並陳明願供擔保請准宣告假執行。
二、陳述：系爭坐落於桃園縣八德市○○段一四七九及一四七八地號（變更前地號桃
    園縣八德市○○段七六之四一四及七六之一一地號）上、建號八七六五號、面積
    一二０．六九平方公尺、門牌號碼桃園縣八德市○○路○段一一四一巷四八之三
    號即臨時建號八七六五號之第五層建物面積九七點四一平方公尺及屋頂突出物（
    下稱系爭建物）經鈞院八十六年執字第六六六五號第三人新竹區中小企業銀行股
    份有限公司與被告即債務人丙○○間清償債務強制執行事件程序中，囑請桃園縣
    八德地政事務所測量而編定前述臨時建號在卷，鈞院並認定為被告丙○○出資興
    建，與被告丙○○所有之基地及第四層合法登記之建物、基地併付拍賣，而由原
    告得標，並經鈞院八十八年五月十七日核發，並於八十八年五月二十一日送達之
    不動產權利移轉證書而取得所有權。嗣原告於八十八年七月二十九日將之轉賣第
    三人許素卿，因系爭建物仍由被告無權占有中而由第三人許素卿訴請被告返還，
    惟經鈞院九十二年度簡上字第九號以系爭建物為未辦理建物所有權第一次登記之
    建物，雖原告於法院發給不動產權利移轉證書時取得系爭建物所有權，惟因無法
    將所有權移轉登記與第三人許素卿，所有權人仍屬原告，第三人許素卿無權請求
    被告返還系爭建物而判決第三人許素卿敗訴確定，第三人許素卿並解除前述系爭
    建物部分之買賣契約，由原告返還系爭建物部分之價金新台幣（下同）七十萬元
    ，另賠償自八十八年九月一日起至九十二年十月三十一日止按每月相當於租金六
    千元計算之損害。系爭建物仍由被告無權占有中，而依系爭建物課稅現值為二十
    二萬三千七百元，位於桃園縣八德市大湳繁榮商業區，附近每月租金為六千元，
    原告自受有每月相當於租金六千元之損害。爰依民法第七百六十七條規定本於所
    有權請求被告將系爭建物交還原告，並依侵權行為之法律關係請求被告給付如聲
    明所示之金款項。
三、證據：提出台灣桃園地方法院不動產權利移轉證書一紙，民事第一、二審判決書
    影本各一紙、解除買賣契約書影本一紙、房屋稅籍證明書一紙及鄰近之房屋租賃
    契約書影本一紙為證。
乙、被告方面：
一、聲明：原告之訴及假執行之聲請均駁回，如受不利之判決，請准供擔保免為假執
    行。
二、陳述：系爭建物係另一獨立建物，係由被告共同出資所興建，為被告共有，並由
    被告共同占用中，原告雖經法院拍賣並獲核發不動產權利移轉證書，然被告仍為
    系爭建物所有權人，自屬有權使用。被告丙○○於法院拍賣系爭建物時係建商，
    系爭建物所在基地上之合法建物均由其出資興建，第四層建物及基地均係為被告
    丙○○所有。嗣於增建系爭建物工程中，因被告丙○○僱工及購進材料興建之資
    金不足，始由時任職被告丙○○建設公司，每月薪資約二萬元之被告乙○○共同
    出資興建而取得所有權，並由被告共同使用至今，被告乙○○尚非系爭建物所在
    基地上合法登記建物之區分所有權人。況系爭建物所在基地及第四層建物現登記
    為第三人許素卿所有，原告自非系爭建物所有權人，被告並未侵害原告權利，原
    告亦未受有損害，原告自無權利請求返還系爭建物及損害賠償。
三、證據：提出土地登記謄本一紙為證。
丙：本院依職權調閱八十六年執字第六六六五號清償債務強制執行卷宗。
    理      由
一、本件原告起訴主張系爭建物經本院八十六年執字第六六六五號第三人新竹區中小
    企業銀行股份有限公司與被告即債務人丙○○間清償債務強制執行事件程序中，
    囑請桃園縣八德地政事務所測量而編定臨時建號在卷，鈞院並認定為被告丙○○
    出資興建，與被告丙○○所有之基地及第四層合法登記之建物、基地併付拍賣，
    而由原告得標，並經本院八十八年五月十七日核發，並於八十八年五月二十一日
    送達之不動產權利移轉證書而取得所有權。嗣原告於八十八年七月二十九日將之
    轉賣第三人許素卿，因系爭建物仍由被告無權占有中而由第三人許素卿訴請被告
    返還，惟經鈞院九十二年度簡上字第九號以系爭建物為未辦理建物所有權第一次
    登記之建物，雖原告於法院發給不動產權利移轉證書時取得系爭建物所有權，惟
    因無法將所有權移轉登記與第三人許素卿，所有權人仍屬原告，第三人許素卿無
    權請求被告返還系爭建物而判決第三人許素卿敗訴確定，第三人許素卿並解除前
    述系爭建物部分之買賣契約，由原告返還系爭建物部分之價金七十萬元，另賠償
    自八十八年九月一日起至九十二年十月三十一日止按每月相當於租金六千元計算
    之損害，系爭建物仍由被告占有等情；被告則以被告丙○○於法院拍賣系爭建物
    時係建商，系爭建物所在基地上之合法建物均由其出資興建，第四層建物及基地
    均係為被告丙○○所有。嗣於增建系爭建物工程中，因被告丙○○僱工及購進材
    料興建之資金不足，始由時任職被告丙○○建設公司，每月薪資約二萬元之被告
    乙○○共同出資興建而取得所有權，並由被告共同使用至今，被告乙○○並非系
    爭建物所在基地上合法登記建物之區分所有權人。原告雖經法院拍賣並獲核發不
    動產權利移轉證書，系爭建物所在基地及第四層建物現登記為第三人許素卿所有
    ，原告自非系爭建物所有權人，被告並未侵害原告權利，原告亦未受有損害等語
    資為抗辯。
二、按「所有人對於無權占有或侵奪其所有物者，得請求返還之。對於妨害其所有權
    者，得請求除去之。有妨害其所有權之虞者，得請求防止之。」民法第七百六十
    七條定有明文。又按「基於強制執行而取得不動產物權者，屬於民法第七百五十
    九條規定之範圍，一經法院發給所有權權利移轉證書，即發生取得不動產物權之
    效力。倘非更予處分，則不以登記為生效要件。」最高法院五十六年度台上字第
    一八九八號判例意旨參照。經查，本件原告主張系爭建物經本院八十六年執字第
    六六六五號第三人新竹區中小企業銀行股份有限公司與被告即債務人丙○○間清
    償債務強制執行事件程序中，囑請桃園縣八德地政事務所測量而編定臨時建號在
    卷，本院並認定為被告丙○○出資興建之獨立建物，與被告丙○○所有之基地及
    第四層合法登記之建物併付拍賣，而由原告得標，並經本院八十八年五月十七日
    核發，並於八十八年五月二十一日送達之不動產權利移轉證書等情，已為被告所
    不爭執，並經本院依職權調閱該強制執行卷附桃園縣八德地政事務所建物測量成
    果圖、不動產權利移轉證書、送達證書及查封筆錄各一紙為憑，原告此部分之主
    張，自為真實可信。原告又主張系爭建物係被告即前述強制執行案件債務人丙○
    ○出資興建而原始取得所有權，原告於取得法院核發之不動產權利移轉證書時即
    取得所有權一事，則為被告所否認，並辯稱系爭建物係由被告共同出資興建而取
    得所有權云云，惟查，被告丙○○為系爭建物基地上合法登記建物之建商，第四
    層建物及基地均係為被告丙○○所有，被告乙○○亦非系爭建物所在基地上合法
    登記建物之區分所有權人，且係任職被告丙○○建設公司，每月薪資約二萬元，
    而無論是系爭建物或其他合法登記之建物，均由被告丙○○僱工及購進材料興建
    等情，亦為兩造所不爭執之事實。被告丙○○既為系爭建物所在基地上合法登記
    建物之建商，舉凡建物之設計、施工、人力、材料及工程之進行均由其決定並督
    工完成，系爭建物又係在其所有之第四層上增建，而被告乙○○復非地上合法建
    物之區分所有權人，而僅為其職員及同居人。原告所稱系爭建物係由被告丙○○
    出資興建而原始取得所有權一事，亦應為真實可信。被告所辯於系爭建物工程進
    行中，被告丙○○因資金不足而由被告乙○○支付部分興建資金，亦僅為被告丙
    ○○興建系爭建物之資金是否為自有資金或向他人融借之問題，與系爭建物係丙
    ○○所出資興建並原始取得所有權不生影響。被告丙○○既為系爭建物之原始興
    建人，並原始取得所有權，前述本院八十六年執字第六六六五號第三人新竹區中
    小企業銀行股份有限公司與被告即債務人丙○○間清償債務強制執行事件程序中
    ，認定系爭建物係由被告丙○○出資興建之獨立建物，而與其所有之基地及第四
    層合法登記之建物、基地併付拍賣，並由原告得標，自無違誤。原告於本院八十
    八年五月十七日核發系爭建物不動產權利移轉證書，並於八十八年五月二十一日
    送達原告時，即取得系爭建物所有權。被告所辯系爭建物係被告所共有，原告不
    因本院核給不動產權利移轉證書而取得所有權云云，於法自有未合，不足憑採。
    另被告又辯稱系爭建物所在第四層建物及基地係登記為第三人許素卿所有，原告
    自非系爭建物之所有權人云云，惟查，系爭建物雖係在第三人許素卿所有之第四
    層建物上所增建，然具獨立使用價值，並得為社會交易上之獨立建物而非該第四
    層建物之附屬建物，系爭建物與第三人許素卿所有之第四層建物，各具不同之所
    有權。原告因前述拍賣並取得系爭建物所有權，與該第四層建物登記為第三人許
    素卿所有無涉。被告此部分所辯，亦不足憑採。依前說明，原告既為系爭建物所
    有權人，被告又無法證明其占用系爭建物有何正當權利，原告本於所有權之作用
    ，訴請被告返還系爭建物，自於法有據，為有理由。
三、「因故意或過失，不法侵害他人之權利者，負損害賠償責任。」民法第一百八十
    四條第一項前段定有明文。經查，被告無權占用原告所有系爭建物，不法侵害原
    告對系爭建物之所有權，已如前述，被告自應賠償原告之損失。原告主張其於八
    十八年七月二十九日將系爭建物轉售第三人許素卿後，惟因系爭建物仍由被告無
    權占有中，致第三人許素卿於訴請被告返還系爭建物而判決第三人許素卿敗訴確
    定後解除系爭建物部分之買賣契約，由原告返還系爭建物部分之價金七十萬元，
    另賠償自八十八年九月一日起至九十二年十月三十一日止按每月相當於租金六千
    元計算之損害。依系爭建物課稅現值為二十二萬三千七百元，位於桃園縣八德市
    大湳繁榮商業區，附近每月租金為六千元，原告自受有每月相當於租金六千元之
    損害等情，已據原告提出民事第一、二審判決書影本、解除買賣契約書影本、房
    屋稅籍證明書一紙及鄰近之房屋租賃契約書影本各一紙為證。被告對原告此部分
    主張，僅表示與其無關而未為其他陳述或意見。原告此部分之主張，自亦真實可
    信。參酌前述系爭建物位置、鄰近建物租金水準及原告賠償第三人許素卿之金額
    等情，本院認原告於八十八年五月二十一日取得系爭建物所有權後，仍為被告無
    權占用，每月自受有減少相當於租金六千元之損害。依前說明，原告依侵權行為
    之法律關係訴請被告自八十八年九月一日起至實際返還之日止按月給付原告六千
    元（原告並未主張或請求被告應負連帶清償責任），亦於法有據，為有理由。
四、綜上所述，原告依所有物返還請求權及侵權行為之法律關係請求被告應將系爭建
    物返還原告，並自八十八年九月一日起至實際返還之日止按月給付原告六千元，
    為有理由，應予准許。
五、本判決兩造均陳明願供擔保請准宣告假執行及免為假執行，經核均無不合，爰分
    別酌定相當之金額准許之。
六、據上論結：本件原告之訴為有理由，爰依民事訴訟法第七十八條、第八十五條第
    一項前段、第三百九十條第二項、第三百九十二條，判決如主文。
中　　　華　　　民　　　國　　九十三　　年　　　三　　　月　　二十四　　日
                                臺灣桃園地方法院民事第一庭
~B法　　　官　張天民
右為正本係照原本作成
如對本判決上訴，須於判決送達後廿日內向本院提出上訴狀
中　　　華　　　民　　　國　　九十三　　年　　　三　　　月　　二十六　　日
~B法院書記官　蔡紫凌
